【裁判字號】    98,易,299
【裁判日期】    980807
【裁判案由】    傷害等
【裁判全文】
臺灣高雄地方法院刑事判決               98年度易字第299號
公  訴  人  臺灣高雄地方法院檢察署檢察官
被      告  丁○○
上列被告因傷害等案件，經檢察官提起公訴（97年度偵字第3107
4 號），本院判決如下：
    主  文
丁○○共同犯剝奪他人行動自由罪，處有期徒刑參月，如易科罰
金，以新臺幣壹仟元折算壹日。
    事  實
一、丁○○前因其父蔡諒水參選高雄市旗津區南汕里里長補選選
    舉落選，疑時任該里社區發展協會理事長之甲○○未全力輔
    選，而對甲○○心生不滿，於民國97年8 月9 日23時許，邀
    約甲○○前往蔡諒水於高雄市旗津區污水處理廠對面之競選
    服務處，詎甲○○於同日23時50分許到場後，竟遭乙○○等
    人毆打，致其受有頭部外傷、胸部挫傷、左臉及背部挫瘀傷
    之傷害（傷害部分已另為不受理判決）；被告丁○○嗣並與
    3 名姓名年籍不詳之成年男子，共同基於妨害自由之犯意，
    強押甲○○至附近之朝龍宮，令其發誓：伊若有挖選票，就
    讓車子撞死等語，嗣經甲○○報警，始悉上情。
二、案經甲○○訴由高雄巿政府警察局鼓山分局報請台灣高雄地
    方法院檢察署檢察官偵查起訴。
    理  由
一、按被告以外之人於審判外之陳述，經當事人於審判程序同意
    作為證據，法院審酌該言詞陳述或書面陳述作成時之情況，
    認為適當者，亦得為證據。當事人、代理人或辯護人於法院
    調查證據時，知有第159 條第1 項不得為證據之情形，而未
    於言詞辯論終結前聲明異議，視為有前項之同意，刑事訴訟
    法第159 條之5 定有明文。本件被告及檢察官均對本院所引
    用下列證據表示無意見，揆諸前揭說明，可認為同意作為證
    據；而本院審酌該陳述作成時之情況，認為適當，自具有證
    據能力，而得採為證據，合先敘明。
二、訊據被告丁○○固坦認曾與告訴人甲○○共同前往上址之朝
    龍宮，惟矢口否認有何妨害自由之犯行，辯稱：是告訴人甲○○自己邀我與他一起去朝龍宮發誓，當時我怕告訴人甲○○再與乙○○、丙○○（起訴書誤載為劉文成）有糾紛，我
    就陪著告訴人甲○○一起去云云。然查：
(一)、被告丁○○於97年8 月9 日23時許，曾打電話給告訴人甲○○，要其前往其父親蔡諒水位於高雄市旗津區污水處理廠對
    面之競選服務處，97年8 月9 日23時50分許，告訴人甲○○
    到場後，遭同案被告乙○○等人毆打，嗣被告丁○○與告訴
    人甲○○一同至附近之朝龍宮等情，業經告訴人甲○○、同
    案被告乙○○及丙○○於警詢、偵查及本院證述綦詳，且有
    高雄市立小港醫院診斷證明書附卷可稽，且為被告丁○○肯
    認無訛，此部分事實至屬明確。
(二)、上開犯罪事實，業經證人即告訴人甲○○於警詢證述：我前
    後遭現場人士毆打數次，在最後1次綽號阿樂（即被告丁○○）將我帶出競選服務處的對面廟庭前又打我；其中綽號阿
    樂之男子夥同3名不詳之男子共4人，押我至案發地附近朝龍
    宮內叫我發誓，如我有挖選票給對方，就讓車子撞死等語（
    見警卷第8、10頁）。復於偵查中證述：他們先在服務處打
    我，之後丁○○叫3位小弟抓著我，押我到小廟，丁○○也
    有跟著去小廟等語綦詳（見偵查卷第5 頁），而就告訴人甲○○係遭被告丁○○帶至競選服務處大門口乙節，更與同案
    被告乙○○、丙○○於警詢之證述（見警卷第3 、5 頁之背
    面）相符，並有告訴人甲○○被毆傷之診斷證明書在卷可考
    （見警卷第18頁）。查告訴人甲○○與被告丁○○並無金錢
    糾紛及仇隙，為被告丁○○所自承（見警卷第2 頁），經驗
    上應無蓄意誣攀之可能及必要，其證言應堪信為真實。至其
    於本院98年7 月24日審理中改稱：我只記得被告丁○○問我
    有無幫忙對方，我回答沒有，若不信，就去媽祖婆那邊說，
    我記得當天我們有去媽祖廟，被告丁○○有跟我去，當時沒
    有路燈，所以我不確定有無其他人跟我去，我自己走在前面
    ，被告丁○○沒有接觸我的身體任何部位，我記不清楚有無
    任何人接觸我的身體任何部位。是我自己要去朝龍宮，當時
    我回答被告丁○○說，我要去朝龍宮證明我的清白，是我自
    己在前面走，當時應該是沒有人押著我，記不起來了，被告
    丁○○已經與我達成和解，我已經原諒被告丁○○，不想追
    究云云（見本院卷第29至32頁），惟其於該次審理中，就前
    往朝龍宮是否有第三人在場及遭第三人強押情事均稱記不得
    ，已令人啟疑。是其或可能因已事隔近1 年，記憶較為模糊
    ，或因已與被告丁○○和解，不願再衍生事端，其於審理時
    所述，核係事後迴護之詞，難予憑信。
(三)、至被告固以前詞置辯，惟參以被告丁○○通知告訴人甲○○
    至其父親蔡諒水之競選服務處後，告訴人甲○○即遭毆打，
    且觀諸該診斷證明書所載之傷勢及傷勢分佈情形為頭部外傷
    、胸部挫傷、左臉及背部挫瘀傷等傷害，是告訴人甲○○證
    稱遭多人毆打之證詞應與事實相符，再參佐告訴人甲○○於
    本院審理時結證稱：「（你被毆打後，有無想要離開的意思
    還是想向被告丁○○解釋清楚？）我沒有想到這種事。」（
    見本院卷第54頁），益徵告訴人甲○○被毆打後心理上已受
    有相當程度之壓迫，並未想到要向被告丁○○解釋清楚，自
    無主動邀被告丁○○前往朝龍宮發誓之可能，且被告丁○○
    既已因其父選舉事宜對告訴人甲○○有所不滿，又豈會願意
    獨自陪同告訴人甲○○前往朝龍宮發誓，實有疑義，況且，
    告訴人甲○○遭多人毆打後，係遭被告丁○○帶至競選服務
    處大門口，而非自行前往，業經告訴人甲○○、同案被告乙○○及丙○○於警詢證述明確。是告訴人甲○○指訴遭被告
    丁○○及3 名姓名年籍不詳之成年男子，強押至朝龍宮，令
    其發誓：伊若有挖選票，就讓車子撞死等語，並非無據，被
    告丁○○抗辯是告訴人甲○○邀其一起去朝龍宮發誓云云，
    顯係卸責之詞，不足採信。本案被告丁○○共同妨害自由告
    訴人甲○○之犯行，事證明確，應依法論罪科刑。
三、按刑法第302條之妨害自由罪，原包括私行拘禁及以其他非
    法方法剝奪人之行動自由而言，所謂非法方法，當包括強暴
    脅迫等情事在內，行為人等於剝奪行動自由行為繼續中，恐
    嚇被害人，並脅迫被害人行無義務之事，自屬包含於剝奪被
    害人行動自由之同一意念之中，縱其所為合於刑法第304條
    、第305條之情形，仍應視為剝奪行動自由之部分行為，而
    不另論罪（最高法院74年度臺上字第3404號判例、87年度臺
    上字第1066號判決參照）。核被告丁○○所為，係犯刑法第
    302條第1項剝奪他人行動自由罪，渠等於剝奪告訴人甲○○
    行動自由過程中，接續強令其發誓：伊若有挖選票，就讓車
    子撞死等語，使告訴人甲○○行無義務之事，參諸前開說明
    ，自屬包含於上開剝奪他人行動自由罪犯行之同一意念之中
    ，均不另論處。又被告丁○○與3名姓名年籍不詳之成年男
    子間就前開犯行，有犯意聯絡及行為分擔，均為共同正犯。
    檢察官於起訴書雖未載明被告亦觸犯刑法第302 條第1 項之
    剝奪他人行動自由罪，惟已於起訴事實欄載明該犯罪事實，
    本院就此部分自應依法而為審判，且經本院審理中已當庭告
    知（見本院卷第50頁），業已踐行刑事訴訟法第95條第1 款
    之程序命就該罪為辯論，並無突襲性審判問題，併予敘明。
四、爰審酌被告丁○○因選舉糾紛，未能以和平、理性之方式解
    決，率爾以非法方法剝奪被害人行動自由，強制被害人發誓
    ，使其心生畏懼，其行為實有不當，嗣後已與被害人達成和
    解，有和解筆錄附卷足稽（見本院審易卷第37頁），及犯後
    否認犯行之態度等一切情狀，量處如主文所示之刑，及諭知
    易科罰金之折算標準，並定應執行之刑，以資懲儆。
據上論斷，應依刑事訴訟法第299條第1項前段，刑法第28條、第
302條第1項、第41條第1項前段，刑法施行法第1條之1，判決如
主文。
本案經檢察官李茂增到庭執行職務。
中    華    民    國    98    年    8     月    7     日
                  刑事第十九庭   審判長 法  官  李代昌
                                        法  官  溫文昌
                                        法  官  吳芝瑛
上正本證明與原本無異
如不服本判決應於收受判決後10日內向本院提出上訴書狀，並應
敘述具體理由。其未敘述上訴理由者，應於上訴期間屆滿後20日
內向本院補提理由書(均須按他造當事人之人數附繕本)「切勿逕
送上級法院」。
中    華    民    國    98    年    8     月    7     日
                                        書記官  林麗文
附錄：本判決論罪科刑法條：
刑法302條第1 項：
私行拘禁或以其他非法方法，剝奪人之行動自由者，處五年以下
有期徒刑、拘役或三百元以下罰金。


司法院資訊處製作；財團法人民間司法改革基金會備份。
